【裁判字號】    90,上訴,990
【裁判日期】    901009
【裁判案由】    違反槍砲彈藥刀械管制條例
【裁判全文】
臺灣高等法院臺中分院刑事判決                 民國九十年度上訴字第九九○號
      上  訴  人  臺灣彰化地方法院檢察署檢察官
      被      告  乙○○
右上訴人因被告違反槍砲彈藥刀械管制條例案件，不服臺灣彰化地方法院中華民國九
十年四月二十五日第一審判決（民國九十年度訴字第三二五號，起訴案號：臺灣彰化
地方法院檢察署民國八十九年度偵字第八五三○號），提起上訴，本院判決如左：
      主  文
原判決撤銷。
乙○○未經許可，持有彈藥之主要組成零件，累犯，處有期徒刑拾月，併科罰金新台
幣伍萬元，罰金如易服勞役，以新台幣玖佰元即銀元佰元折算壹日。
扣案之黑色火藥一包（淨重約二十三公克），沒收。
      事  實
一、乙○○前因違反麻醉藥品管理條例案件，經臺灣彰化地方法院判處有期徒刑三年
    八月確定，甫於民國（下同）八十八年四月十九日執行完畢，猶不知悔改，復於
    八十九年九月間，未經主管機關許可，自姓名年籍不詳之綽號「阿洋」男子處取
    得屬爆裂物（屬彈藥中之一種）之主要組成零件黑色火藥一包（含袋重約二十五
    公克、淨重約二十三公克，具破壞性與殺傷力）、引線一捆（係長約六公分之爆
    引六十七支，雖可作為製作爆裂物之材料，惟非槍砲彈藥刀械管制條例所列管之
    爆裂物）、煙火球二顆（亦非槍砲彈藥刀械管制條例所列管之爆裂物）等物後，
    將之置放於其所有之車牌號碼ＢＡ－五三八八號自小客車中，而無故持有之。嗣
    八十九年十一月八日凌晨零時五十分許，乙○○駕駛該車至彰化縣社頭鄉美雅村
    活動中心停車場時，遭警臨檢盤查，當場於ＢＡ－五三八八號自小客車內起獲火
    藥一包、引線一捆、煙火球二顆。
二、案經彰化縣警察局田中分局報請原審檢察署檢察官偵查起訴。
      理  由
一、訊據被告乙○○雖坦承在其所有之上開自小客車中扣得如事實欄所示之物，且上
    開物品已置放一個多月等情，惟堅詞否認有何違反槍砲彈藥刀械管制條例犯行，
    辯稱：伊借該車予綽號「阿洋」之友人即丙○○，該車歸還後就有上揭物品，伊
    雖有通知「阿洋」取回，惟認僅係放煙火所用之物，不以為意，故仍暫放置車上
    等語。
二、按槍砲彈藥刀械管制條例所謂之彈藥，係指該條例第四條第一項第一款所列各式
    槍砲所使用之砲彈、子彈及其他具有殺傷力或破壞性之各類炸彈、爆裂物而言，
    同條項第二款定有明文；另同條第二項又規定所謂彈藥包括其主要組成零件，且
    依內政部八十六年十一月二十四日台（八六）內警字第八六七○六八三號公告所
    載，火藥為炸彈、爆裂物之主要組成零件。經查扣案物中之黑色火藥一包，重約
    二十五公克（含塑膠袋重），經取少量試燃，產生火藥爆燃現象之強烈火花，認
    具破壞性與殺傷力，有內政部警政署刑事警察局八十九年十二月十五日刑偵五字
    第一九七七七四號爆炸（裂）物鑑驗處理通知書在卷可稽。嗣經本院再度送鑑結
    果，亦認為：(一)送驗證物煙火球兩顆，係藉由發射筒發射之高空煙火，其火藥裝
    藥量不同於爆竹鞭炮，具更大危險性。慶典節日施放高空煙火，均有安全管制措
    施，煙火球因係供節慶燃放，產生煙火之正當使用，雖具破壞性與殺傷力，但非
    槍砲彈藥刀械管制條例所列管之爆裂物，但若經改造變造，即成爆裂物。(二)引線
    一捆，係長約六公分之爆引六十七支，係依據爆竹煙火製造業安全衛生設施標準
    ，使用安全原料製造之產品，供引燃爆竹鞭炮之正當使用，亦非列管之爆裂物。
    煙火球及爆引，前經本局八十九年十二月十五日刑偵五字第一九七七七四號鑑驗
    通知書鑑定，均非槍砲彈藥刀械管制條例所列管之爆裂物，亦非該條例第十三條
    所稱之爆裂物主要組成零件。(三)黑色火藥一包，淨重約二十三公克，並非製作或
    施放該煙火使用所剩餘或洩漏之火藥，非屬於一般民間習俗於節慶所燃放之煙火
    ，其量足以製造一或數枚大小不同、具破壞性與殺傷力之爆裂物，並非微量。依
    據八十六年十一月二十四日台（八六）內警字第八六七○六八三號公告，係該條
    例第十三條所稱之爆裂物主要組成零件，前經本局八十九年十二月十五日刑偵五
    字第一九七七七四號鑑驗通知書鑑定，係槍砲彈藥刀械管制條例所稱之爆裂物之
    主要組成零件，有該局九十年八月二十二日刑偵五字第一七八五○四號函可證，
    足見該火藥並非製作或施放該煙火使用所剩餘或洩漏之火藥，非屬於一般民間習
    俗於節慶所燃放之煙火，其量足以製造一枚或數枚大小不同、具破壞性與殺傷力
    之爆裂物，並非微量，被告辯稱係放煙火所用之物云云，不可採信。又查獲時該
    火藥與煙火球同放置於一個煙火筒內，雖據證人即查獲本件之員警何世行於原審
    證述甚詳，亦雖認該火藥係製作煙火球使用所餘或洩漏之火藥而為有利於被告之
    認定。至於被告所聲請傳喚之證人丙○○，經本院傳訊無著，依被告所稱之地址
    ，函查結果並無該人之戶籍資料，且該人亦無在監或在押之資料，有本院送達證
    書之回證信封、彰化縣永靖鄉戶政事務所九十年八月廿七日九十彰永戶字第一五
    六四號函各一份及在監在押資料表二份附卷可稽，以致無法傳訊，附此敘明。綜
    上所述，被告既知悉其自小客車內置有前開物品，未經許可，持有爆裂物之主要
    組成零件，其空言否認與置辯，為屬圖卸刑責之詞，要無可採，其罪證明確，犯
    行堪予認定，應予依法論科。
三、查彈藥包括具有殺傷力或破壞性之爆裂物在內，而火藥為爆裂物之主要組成零件
    ，核被告所為，係犯槍砲彈藥刀械管制條例第十三條第四項之未經許可持有彈藥
    之主要組成零件罪。查被告前因違反麻醉藥品管理條例案件，經臺灣彰化地方法
    院判處有期徒刑三年八月，於八十八年四月十九日執行完畢，有原審檢察署刑案
    資料查註紀錄表及臺灣高等法院被告全國前案紀錄表各一份在卷可參，其於五年
    內再犯本件有期徒刑以上之罪，為累犯，應依法加重其刑。
四、原審未及詳查，遽為被告無罪判決之諭知，即有未合，檢察官上訴意旨，略以：
    本件查獲被告所持有之黑色火藥一包，重約二十五公克（含塑膠袋重），經取少
    量試燃，產生火藥爆燃現象之強烈火花，認具破壞性與殺傷力，有內政部警政署
    刑事警察局八十九年十二月十五日刑偵五字第一九七七七四號爆炸（裂）物鑑驗
    處理通知書在卷可稽，可見扣案火藥具有相當之危險性。再據內政部八十六年十
    一月二十四日台（八六）內警字第八六七○六八三號公告所示，火藥為爆裂物之
    主要組成零件，則被告顯已觸犯槍砲彈藥刀械管制條例第十三條第四項之罪嫌。
    又拆卸煙火球後即得取下火藥，一般累積至相當之數量，將之填充於玻璃瓶，再
    接連引線，即得製成爆裂物，本件雖無爆裂物成品扣案，然持有數量非微（二十
    五公克）之具破壞性與殺傷力火藥，本即具有相當之威脅性，參諸本案另查獲引
    線六十七條，扣案火藥應非僅係製作煙火球使用所餘或洩漏之火藥。況被告既曾
    通知綽號「阿洋」之友人取回扣案物，則「阿洋」年籍為何、如何聯繫，被告當
    知之甚詳，惟被告始終無法提供該人以供查證，是否確有其人？是否如被告所辯
    其認扣案火藥僅屬放煙火所用，不以為意？皆足存疑。原審判決未將扣案物送請
    覆鑑，即認原鑑定意見不足憑採，並認定被告無罪，其認定事實尚嫌未洽，應難
    認原判決妥適云云，指摘原判決不當，為有理由，應由本院將原判決予以撤銷改
    判，爰審酌被告有犯罪前科，素行不良，犯罪之動機、目的、手段、其持有爆裂
    物之主要組成零件，危害社會之治安，以及犯罪後之態度等一切情狀，量處有期
    徒刑拾月，併科罰金新臺幣伍萬元，罰金部分並諭知如易服勞役，以新臺幣玖佰
    元即銀元佰元折算壹日。又扣案之黑色火藥一包（淨重約二十三公克，含袋重
    約二十五公克），係違禁物，應依法宣告沒收。至於煙火球二顆及引線一捆，均
    非違禁物，亦非供犯罪所用之物，爰不予宣告沒收，併此明。
五、據上論斷，應依刑事訴訟法第三百六十九條第一項前段、第三百六十四條、第二
    百九十九條第一項前段，槍砲彈藥刀械管制條例第十三條第四項，刑法第十一條
    前段、第四十七條、第四十二條第二項、第三十八條第一項第一款，罰金罰鍰提
    高標準條例第二條，判決如主文。
本案經檢察官甲○○到庭執行職務。
中      華      民      國     九十      年      十       月     九     日
                                 臺灣高等法院臺中分院刑事第四庭
                                       審判長法  官  洪  耀  宗
                                             法  官  劉  登  俊
                                             法  官  吳  重  政
右正本證明與原本無異。
如不服本判決應於收受送達後十日內向本院提出上訴書狀，其未敘述上訴之理由者並
得於提起上訴後十日內向本院補提理由書（均須按他造當事人之人數附繕本）。
                                             書記官  林  育  德
中      華      民      國     九十      年      十       月    十一    日
附錄：
槍砲彈藥刀械管制條例第十三條第四項：
未經許可，持有、寄藏或意圖販賣而陳列第一項所列零件者，處六月以上五年以下有
期徒刑，併科新臺幣三百萬元以下罰金。
                                                                        Ｆ


司法院資訊處製作；財團法人民間司法改革基金會備份。
